【裁判字號】    97,審易,1839
【裁判日期】    971216
【裁判案由】    竊盜等
【裁判全文】
臺灣高雄地方法院刑事判決            97年度審易字第1839號
公  訴  人  臺灣高雄地方法院檢察署檢察官
被      告  丁○○
上列被告因竊盜等案件，經檢察官提起公訴（97年度偵字第1646
9 號），本院判決如下：
    主  文
丁○○犯攜帶兇器竊盜罪，處有期徒刑拾月。又犯偽造署押罪，
足以生損害於公眾及他人，處有期徒刑肆月。應執行有期徒刑壹
年。
    事  實
一、丁○○意圖為自己不法之所有，並基於侵入他人住宅之犯意
    ，於民國96年12月31日早上6 時38分後，而於同日早上8 時
    前之某時許，攜帶客觀上得以危害人生命、身體可供兇器使
    用之鐵鎚、活動扳手、老虎鉗、尖嘴鉗、螺絲起子等物，至
    胡宏政所有，並由其父親甲○○管理而位於高雄縣大寮鄉○○○路282 號住宅前，未經許可，即以徒手拉開鐵捲門之方
    式，侵入甲○○管理之住宅，再持上開鐵鎚、活動扳手、老
    虎鉗、尖嘴鉗、螺絲起子，拆卸設置於該住宅樓梯上之止滑
    銅條，而竊取胡宏政所有之止滑銅條28條。得手後，將竊得
    之止滑銅條28條放置於帆布袋內，開啟住宅鐵捲門，準備離
    開之際。因胡明銓之鄰居聽聞敲打聲響，察覺有異，通知警
    方處理，嗣經警方到達現場而當場查獲正欲離開之丁○○，
    遂將丁○○帶至警局，接受詢問。詎丁○○為逃避刑責，竟
    基於偽造署押之接續犯意，向偵辦案件之高雄縣政府警察局
    林園分局忠義派出所警員戊○○，冒用其胞姐「丙○○」名
    義應訊，而接續在高雄縣政府警察局林園分局忠義派出所一
    樓辦公室製作之96年12月31日警詢筆錄及丙○○口卡片，偽
    簽「丙○○」署名及捺按代表「丙○○」之指印（偽造之署
    名及指印數量，詳如附表所示），足以生損害於丙○○本人
    及警察機關對被告人別辨認之正確性。嗣於96年12月31日，
    丙○○接獲警局寄發之約談通知書，而於97年1 月22日前往
    高雄縣政府警察局林園分局忠義派出所說明，始發現丁○○
    冒用名義應訊。
二、案經甲○○訴由高雄縣政府警察局林園分局報告臺灣高雄地
    方法院檢察署檢察官偵查起訴。
    理  由
一、訊據被告固不否認其於96年12月31日，曾未經屋主之允許，
    擅自位於高雄縣大寮鄉○○○路282 號住宅內，並於警局接
    受詢問時，冒用丙○○名義應訊，而在警詢筆錄與丙○○口
    卡片，偽造丙○○之署押之事實，惟矢口否認有何竊盜犯行
    ，辯稱：當日係因小鳳阿姨要求其前往屋內拿取放置在客廳
    的1 包物品，其進入屋內後，發現該包物品內均是銅條，其
    就從屋內出來，其並未行竊等語。
二、經查：
  (一)原裝設於高雄縣大寮鄉○○○路282 號住宅內樓梯之止滑銅
    條共28條，業已遭人自樓梯拆解下來，裝放於紅色帆布袋內
    ，此經證人即管理該住宅之甲○○及曾到現場查獲被告之警
    員戊○○證述在卷，並有照片10張在卷可稽。又甲○○與被
    告並不相識，亦未曾同意被告進入該住宅內，而被告當日曾
    進入該住宅內，則據被告自承在卷，核與甲○○證述情節相
    符；而當日被告為警查獲時，身上滿是水泥塵屑，而該住宅
    內之樓梯，則有清晰之刮除痕跡，此據證人戊○○到庭結證
    明確，而觀諸前揭卷附照片10張，顯示該住宅內原裝設有止
    滑銅條之地方，於止滑銅條遭拆除後，相較於樓梯其他位置
    ，更為潔白，此乃因該等地方長期為止滑銅條所覆蓋，而不
    易污損，足認證人戊○○於本院證稱：「我到達現場，就去
    看，發現是樓梯的銅條被拆下，而且被拆下不久，因為刮痕
    都很清晰，看得出來是剛拆下不久」等語，應係事實。再依
    卷附照片，顯示樓梯間尚遺留有螺絲起子1 支，足認竊取止
    滑銅條者，係因倉皇離開現場，以致未及將竊取止滑銅條之
    工具即螺絲起子攜離現場。由於警員戊○○趕至現場時，僅
    被告自該住宅內走出，此外，即無其他人員進出該住宅，而
    被告又與甲○○，素不相識，並無進入該住宅之正當理由，
    堪認當日在住宅內竊取止滑銅條者，即為被告。被告雖辯稱
    係小鳳阿姨要求其進入該住宅云云，惟被告就小鳳阿姨究為
    何人，始終無法清楚交代，且其就前往該住宅之目的，先是
    辯稱：其是前往修理書櫃等語，嗣後則改稱：小鳳阿姨要求
    其進入屋內拿取1 包東西等語，前後供詞不一，自無可採。
    從而，被告攜帶兇器竊盜之犯行，自堪認定。
  (二)另被告對於其於上揭時間，未經許可無故進入他人住宅，以
    及在附表所示之警詢筆錄、口卡片，偽造丙○○之署押等犯
    罪事實，供承不諱，核與證人即被告胞姐丙○○、查獲警員
    戊○○證述情節相符，並有警詢筆錄、丙○○口卡片各1 份
    在卷可參，被告無故侵入住宅與偽造署押之犯行，均堪認定
    。
三、論罪科刑：
  (一)按刑法第321 條第1 項第3 款之攜帶兇器竊盜罪，係以行為
    人攜帶兇器竊盜為其加重條件，此所謂兇器，其種類並無限
    制，凡客觀上足對人之生命、身體、安全構成威脅，具有危
    險性之兇器均屬之，且祇須行竊時攜帶此種具有危險性之兇
    器為已足，並不以攜帶之初有行兇之意圖為必要，最高法院
    79年臺上字第5253號著有判例可資參照。被告持以行竊之鐵
    鎚、活動扳手、老虎鉗、尖嘴鉗、螺絲起子，均為金屬製品
    ，此有照片10張在卷可佐，且足以將止滑銅條自水泥樓梯卸
    下，堪認該等物品在客觀上顯足以危害人之生命、身體，依
    上開判例意旨，均屬兇器無訛。
  (二)次按，刑法上之「署押」，乃指於紙張或物體上簽署之姓名
    或其他符號，以表示其承認所簽署文書之效力，與印文有同
    一效力（最高法院86年度臺上字第47號判決可資參照），而
    以捺指紋以代替簽名者，則偽造指紋亦屬偽造署押。又按，
    刑法上之偽造署押罪，係指單純偽造簽名、畫押而言，若在
    制式之書類上偽造他人簽名，已為一定意思表示，具有申請
    書或收據等類性質者，則係犯偽造文書罪（該偽造署押為偽
    造文書之部分行為不另論罪），又在申請書類之姓名欄填寫
    申請人姓名，僅在識別何人申請，並非表示本人簽名之意思
    ，尚不生偽造署押問題，該填載自不得依刑法第219 條諭知
    沒收，此亦有最高法院85年度臺非字第146 號判決意旨可資
    參照。揆諸前開說明可知，被告於附表所示之警詢筆錄、口
    卡片等文件上之簽名及按捺指印，或在筆錄騎縫處按捺指印
    （簽名、指紋數量詳見附表所示），均僅係單純承認警員製
    作之內容，而無另有申請之意或充作收據之性質。
  (三)故被告無故進入甲○○管理之住宅內，持鐵鎚、活動扳手、
    老虎鉗、尖嘴鉗、螺絲起子等工具，竊取止滑銅條，並將竊
    得之止滑銅條裝放於紅色帆布袋內，而置於自己實力支配之
    下，核其此部分所為，係犯刑法第306 條第1 項之無故侵入
    他人住宅罪、同法第321 條第1 項第3 款之攜帶兇器竊盜罪
    。又被告為警查獲後，在警詢筆錄及口卡片偽簽其胞姐「丙○○」之署名，並冒用「丙○○」之名義按捺指印，核其此
    部分所為，係犯刑法第217 條第1 項之偽造署押罪。
  (四)又被告以拉開鐵門方式，進入甲○○管理之住宅內行竊，既
    未毀壞，亦非踰越，顯與毀越安全設備門扇、牆垣、安全設
    備竊盜之情形不符，故檢察官認被告進入屋內竊取止滑銅條
    部分，係犯刑法第321 條第1 項第2 款、第3 款之攜帶兇器
    踰越門扇或安全設備罪，容有誤會，惟其加重條件雖有不同
    ，但因仍屬構成要件及法條相同之罪，無庸變更起訴法條。
    又高雄地區於96年12月31日之日出與日末時刻分別為早上6
    時38分許，以及下午5 時25分許，有中華民國96年日出日沒
    時刻表1 份在卷可佐，雖證人戊○○證稱：當時該住宅之鄰
    居說大約凌晨3 時或4 時許，聽到敲打聲等語，惟證人戊○○此部分證述，係輾轉聽聞他人之陳述，難免失真，尚不足
    為被告不利之認定，此外，即無任何證據顯示被告係於當日
    早上6 時38分前，進入該住宅內行竊，基於「罪疑有利被告
    原則」（in dubio pro reo），本院因而認定被告於當日早
    上6 時38分後，進入該住宅行竊，而不符合刑法第321 條第
    1 項第1 款夜間侵入住宅竊盜之加重條件，附此敘明。
  (五)被告於96年12月31日未經許可侵入住宅內以行竊之一行為，
    同時觸犯無故侵入住宅與攜帶兇器竊盜之二罪名，為想像競
    合犯，應從一重之攜帶兇器竊盜罪處斷。另被告所犯上開攜
    帶兇器竊盜與偽造署押等2 罪，犯意各別，行為互殊，應予
    分論併罰。至於被告先後在附表所示之警詢筆錄與口卡片，
    均有偽造丙○○署押之行為，因該數個偽造行為係於同時同
    地或密切接近之時間實施，侵害法益同一，就各行為之獨立
    性較為薄弱時，依一般社會觀念及刑法評價上，以視為係基
    於單一犯意，接續施行之數個動作，而為接續犯，認屬單純
    一罪，併此敘明。
  (六)本院審酌被告前有多次施用毒品案件經判刑之紀錄，此有臺
    灣高等法院被告前案紀錄表1 份在卷可佐，素行不良，而被
    告學歷為大學肄業，現年27歲，有記載被告年籍之警詢筆錄
    1 份附卷可證，是被告正值青年，具有工作能力，竟不思以
    正當方法賺取財物，而貪圖小利攜帶兇器行竊，破壞他人對
    財產權之支配，危害社會治安，且犯後未坦承犯行，於警查
    獲時，並冒用其胞姐名義應訊，企圖規避責任，除影響司法
    偵訊之正確性外，更造成其胞姐需面臨調查之困擾，顯無悔
    悟之心，惟念及被告竊取財物之價值非鉅，且因警即時查獲
    ，而得歸還被害人，未擴大被害人之財產損失，被告並坦承
    無故侵入住宅及偽造署押之犯行等一切情狀，分別量處如主
    文所示之刑，並定應執行刑如主文所示，以資懲儆。
  (七)如附表所示偽造之「丙○○」署名共3 枚及「丙○○」指印
    共6 枚，均應依刑法第219 條規定沒收之。至於被告用以行
    竊之鐵鎚、活動扳手、老虎鉗、尖嘴鉗、螺絲起子，因均未
    扣案，且價值不高，沒收該等物品，對於報應或嚇阻被告再
    犯之功能，遠不及於執行機關為執行沒收而耗費之成本，本
    院因認無宣告沒收之必要，附此敘明。
據上論斷，應依刑事訴訟法第273 條之1 第1 項、第300 條、第
299 條第1 項前段，刑法第306 條第1 項、第321 條第1 項第3
款、第217 條第1 項、第55條、第219 條、第51條第5 款，刑法
施行法第1條之1，判決如主文。
本案經檢察官乙○○到庭執行職務。
中    華    民    國    97    年    12    月    16    日
                  刑事第七庭  法  官  高增泓
以上正本證明與原本無異。
如不服本判決，應於判決送達後10日內，向本院提出上訴狀。
中    華    民    國    97    年    12    月    16    日
                              書記官  黃麗玉
附錄本案論罪科刑法條全文：
刑法第306條
無故侵入他人住宅、建築物或附連圍繞之土地或船艦者，處1 年
以下有期徒刑、拘役或3 百元以下罰金。
無故隱匿其內，或受退去之要求而仍留滯者，亦同。
刑法第321條
犯竊盜罪而有下列情形之一者，處6 月以上、5 年以下有期徒刑
：
  一  於夜間侵入住宅或有人居住之建築物、船艦或隱匿其內而
      犯之者。
  二  毀越門扇、牆垣或其他安全設備而犯之者。
  三  攜帶兇器而犯之者。
  四  結夥三人以上而犯之者。
  五  乘火災、水災或其他災害之際而犯之者。
  六  在車站或埠頭而犯之者。
前項之未遂犯罰之。
刑法第217條
偽造印章、印文或署押，足以生損害於公眾或他人者，處3 年以
下有期徒刑。
盜用印章、印文或署押，足以生損害於公眾或他人者，亦同。
附表1：
┌──┬───────┬───────────┬───────────┐
│編號│  時     間   │  偽造署押之文書名稱  │偽造「莊承德」署押數量│
├──┼───────┼───────────┼───────────┤
│ 1  │96年12月31日上│高雄縣林園分局忠義派出│署名2枚及指印5枚      │
│    │午11時50分許  │所96年12月31日警詢筆錄│                      │
├──┼───────┼───────────┼───────────┤
│ 2  │同上          │上開警卷內之口卡片    │署名1枚及指印1枚      │
├──┴───────┼───────────┴───────────┤
│  合            計  │偽造「丙○○」之署名3枚，指印6枚              │
└──────────┴───────────────────────┘


司法院資訊處製作；財團法人民間司法改革基金會備份。
